【裁判字號】    97,台上,6002
【裁判日期】    971127
【裁判案由】    違反槍砲彈藥刀械管制條例
【裁判全文】
最高法院刑事判決            九十七年度台上字第六００二號
上  訴  人  丙○○
            甲○○
共      同
選任辯護人  楊志航律師
上列上訴人等因違反槍砲彈藥刀械管制條例案件，不服台灣高等
法院台中分院中華民國九十五年二月三日第二審判決（九十四年
度上訴字第二六一九號，起訴案號：台灣南投地方法院檢察署九
十四年度偵字第二二二四、二三四七、二三四八、二三四九、二
三五０號），提起上訴，本院判決如下：
    主  文
原判決關於丙○○、甲○○部分撤銷，發回台灣高等法院台中分
院。
    理  由
本件原判決援引第一審判決事實欄之記載，認定上訴人丙○○明
知槍枝係管制物品，未經許可不得非法持有、寄藏，竟於民國九
十二年二月底某時，在南投縣草屯鎮○○街三十九之一號二樓晉
羿科技公司內，依廖浩晉之請託將可發射子彈具有殺傷力如第一
審判決附表所示之改造手槍四支，帶回其位於南投縣草屯鎮○○
路四二二之二號住處，而代為保管寄藏。嗣於九十四年五月中旬
某日，丙○○與乙○○放學時，接獲廖浩晉指示將上揭四支改造
手槍等物，移至上訴人甲○○位於南投縣草屯鎮○○路北勢巷三
十一弄十八號之住處藏放，丙○○即與乙○○將該四支改造手槍
等物，載運至甲○○之上開住處，甲○○明知槍枝未經許可不得
非法持有、寄藏，惟仍同意廖浩晉之請託，而將該四支改造手槍
等物藏放在其上開住處，而代為保管寄藏。嗣於九十四年六月二
十三日清晨五時三十分許，甲○○在上開住處為南投憲兵隊（下
稱憲兵隊）查獲，並扣得上開可發射子彈具有殺傷力之改造手槍
四支，及其他不具殺傷力之玩具步槍、子彈等物，而查悉上情等
情。因而維持第一審關於論處上訴人二人未經許可，寄藏可發射
子彈具有殺傷力之改造手槍罪刑部分之判決，駁回上訴人二人在
第二審之上訴，固非無見。
惟查：(一)、刑事訴訟法第一百五十九條第一項規定：被告以外之
人（含共同被告、共犯、證人、鑑定人、被害人等）於審判外之
言詞或書面陳述，除法律有規定者外，不得作為證據。所謂法律
有規定，即包括同法第一百五十九條之一至第一百五十九條之五
等，規定傳聞證據具有證據能力之例外情形。故如採被告以外之
人於審判外之言詞，即如警詢或檢察官偵查中之言詞為證據時，
必須符合法律所規定之例外情形，方得認其審判外之陳述有證據
能力，並須於判決中具體說明其符合傳聞證據例外可信之情況及
心證理由，否則即有違證據法則及判決不備理由之違誤。原判決
認定上訴人二人有前揭犯行，係依憑上訴人二人、共同被告乙○
○分別於憲兵隊及檢察官偵查中供述各情，為其主要論據之一。
然刑事訴訟法第二百八十七條之二規定：「法院就被告本人之案
件調查共同被告時，該共同被告準用有關人證之規定」，即共同
被告對於其他共同被告之案件，為被告以外之第三人，本質上屬
於證人。上訴人二人否認有前揭犯行，而上訴人二人及共同被告
乙○○分別於憲兵隊及檢察官偵查中供述各情，就個別之上訴人
二人而言，均屬被告以外之人於審判外所為之陳述，原則上無證
據能力。乃原判決未說明上訴人二人及共同被告乙○○分別於憲
兵隊及檢察官偵查中供述各情，是否有刑事訴訟法所規定例外得
為證據之情形，逕以上訴人二人及共同被告乙○○分別於憲兵隊
及檢察官偵查中供述各情，為認定上訴人二人有前揭犯行之依據
，尚有未合。(二)、有罪之判決書，應於理由內記載認定犯罪事實
所憑之證據及其認定之理由，為刑事訴訟法第三百十條第一款所
明定。故有罪之判決書，對於證據之具體內容，及法院本於如何
之經驗法則、論理法則或其他證據法則，而為合理判斷證據之價
值及證明力，並定其取捨與所形成之心證，均應詳為闡析論敘，
載明於理由內。否則即屬判決不載理由，其判決當然為違背法令
。上訴人二人否認有犯罪之故意，而於第一審審理中即辯稱：彼
等不知槍枝有殺傷力（第一審判決第四頁第十五行）等語，嗣於
原審審理中亦仍為相同之辯解（原審卷第四十五頁），而上訴人
二人原審選任辯護人於原審審理中，並具狀為上訴人二人辯稱：
依上訴人二人於憲兵隊供述各情，及憲兵隊於手提袋內同時搜獲
有長槍七支、短槍七支、步槍子彈二十四顆、手槍子彈十八顆等
物，然經送鑑定結果僅其中四支短槍具有殺傷力，足見上訴人二
人誤以為手提袋內之槍枝均係玩具手槍，或係玩生存遊戲所用之
ＢＢ槍（原審卷第四十九至五十一頁）等情。乃原判決未說明經
由何項調查及有何證據，堪認上訴人二人就如第一審判決附表所
示之四支改造手槍，彼等確知均可發射子彈具有殺傷力之理由，
逕援引第一審判決並未論述上訴人二人如何供述之具體內容，而
僅泛稱上訴人二人已於憲兵隊、檢察官偵查及第一審訊問時坦認
不諱等情，即為不利於上訴人二人之認定，致上訴意旨得援引上
訴人二人等於憲兵隊、檢察官偵查及第一審審理中供述各情，據
以指摘原審就上情未予調查說明，其查證未盡且理由欠備，遽行
判決，難昭折服。上訴人二人上訴意旨指摘原判決關於彼等部分
不當，尚非全無理由。按第三審法院應以第二審判決所確認之事
實為判決基礎，刑事訴訟法第三百九十四條第一項前段定有明文
。原判決上述之違背法令，影響於事實之確定，本院無可據以為
裁判，應將原判決關於此部分撤銷，發回原審法院更為審判。
據上論結，應依刑事訴訟法第三百九十七條、第四百零一條，判
決如主文。
中    華    民    國  九十七  年   十一   月  二十七  日
                      最高法院刑事第一庭
                          審判長法官  董  明  霈
                                法官  林  茂  雄
                                法官  張  祺  祥
                                法官  蕭  仰  歸
                                法官  林  立  華
      本件正本證明與原本無異
                                      書  記  官
中    華    民    國  九十七  年   十二   月    四    日
                                                     ｍ


司法院資訊處製作；財團法人民間司法改革基金會備份。
